臺灣高等法院刑事判決
111年度上訴字第3202號
上  訴  人  
即  被  告  蘇品翰


上列上訴人因妨害公務等案件，不服臺灣新北地方法院111年度
審訴字第34號，中華民國111年5月31日第一審判決（起訴案號：
臺灣新北地方檢察署110年度偵字第33681號），提起上訴，本院
判決如下：
    主  文
上訴駁回。
    事  實
一、蘇品翰於民國110年4月10日2時許，駕駛車牌號碼000-0000
    號自用小客車搭載不知情之何亨、廖炳緯，行經新北市新莊
    區建國二路與建國一路口時，因形跡可疑為執行巡邏勤務之
    新北市政府警察局新莊分局福營派出所警員姜子翰、黃仲群
    攔停，竟先假意配合再趁機加速逃逸，嗣於同日3時29分許
    ，身著警察制服之警員姜子翰、黃仲群分騎警用普通重型機
    車巡至新北市新莊區裕民街與裕民街121巷口時，又見前開
    自用小客車於紅線停車，乃欲上前攔檢盤查，詎蘇品翰因誤
    認自身另案遭通緝，明知姜子翰係依法執行職務之公務員，
    竟基於駕駛動力交通工具對於公務員依法執行職務時施強暴
    、毀損公務員執掌物品之犯意，不顧姜子翰騎乘車牌號碼00
    0-000號警用普通重型機車在車頭攔阻，竟駕車加速朝姜子
    翰方向衝撞逃逸，以此方式對依法執行職務之前開警員施以
    強暴，並造成車牌號碼000-000號警用普通重型機車之車殼
    破損、右前車燈損壞，姜子翰亦因而受有右側手部挫傷及右
    側膝部挫擦傷之傷害（所涉傷害罪嫌部分，業經姜子翰於原
    審審理時撤回告訴，而不另為公訴不受理之諭知確定）。
二、案經姜子翰訴由新北市政府警察局新莊分局(下稱新莊警分
    局)報告臺灣新北地方檢察署檢察官偵查起訴。
    理  由
壹、審理範圍：
一、按110年6月16日修正公布、同月18日施行之刑事訴訟法第34
    8條規定：「上訴得對於判決之一部為之。對於判決之一部
    上訴者，其有關係之部分，視為亦已上訴。但有關係之部分
    為無罪、免訴或不受理者，不在此限。上訴得明示僅就判決
    之刑、沒收或保安處分一部為之。」又刑事訴訟法第348條
    第2項但書所稱「無罪、免訴或不受理者」，並不以在主文
    內諭知者為限，即第一審判決就有關係之部分於理由內說明
    不另為無罪、免訴或不受理之諭知者，亦屬之(刑事訴訟法
    第348條立法理由參照)。　　
二、本件原審判決就檢察官起訴上訴人即被告蘇品翰(下稱被告)
    於上開時、地，駕車衝撞告訴人姜子翰(下稱告訴人)，致告
    訴人受有右手指挫傷及右膝蓋擦挫傷之傷害，而涉犯刑法第
    277條第1項傷害罪嫌部分，因告訴人於原審審理中撤回告訴
    ，而為公訴不受理之諭知(見原判決第4至5頁)。原審判決後
    ，被告僅就原判決諭知罪刑部分提起上訴，至檢察官則未提
    起上訴，故原審判決關於上開不另為公訴不受理諭知部分，
    業已確定。是本院就被告之審理範圍僅限於原審判決關於被
    告因涉犯刑法第135條第3項第1款駕駛動力交通工具妨害公
    務執行罪及同法第138條損壞公務員職務上掌管之物品罪而
    經判處罪刑部分，合先敘明。
貳、證據能力部分：
一、按被告以外之人（包括證人、鑑定人、告訴人、被害人及共
    同被告等）於審判外之陳述雖不符刑事訴訟法第159條之1至
    之4等四條之規定，然經當事人於審判程序同意作為證據，
    法院審酌該言詞陳述或書面陳述作成時之情況，認為適當者
    ，亦得為證據；當事人、代理人或辯護人於法院調查證據時
    ，知有刑事訴訟法第159條第1項不得為證據之情形，而未於
    言詞辯論終結前聲明異議者，視為有前項之同意，同法第15
    9條之5定有明文。立法意旨在於傳聞證據未經當事人之反對
    詰問予以核實，原則上先予排除。惟若當事人已放棄反對詰
    問權，於審判程序中表明同意該等傳聞證據可作為證據；或
    於言詞辯論終結前未聲明異議，基於尊重當事人對傳聞證據
    之處分權，及證據資料愈豐富，愈有助於真實發見之理念，
    且強化言詞辯論主義，使訴訟程序得以順暢進行，上開傳聞
    證據亦均具有證據能力。查本件以下所引用之被告以外之人
    於審判外之供述證據，被告於本院審理中經合法傳喚雖未到
    庭，惟被告於原審審判程序時對其證據能力均表示沒有意見
    （見原審卷第58至59頁），檢察官於本院準備程序及審判程
    序時對其證據能力亦均表示沒有意見（見本院卷第54、79至
    80頁），且迄至言詞辯論終結前均未聲明異議，而本院審酌
    上開供述證據資料製作時之情況，無不當取供及證明力明顯
    過低之瑕疵，認以之作為證據應屬適當，揆諸前開規定，本
    院亦認為均應有證據能力。
二、另本院以下援引之其餘非供述證據資料，被告於本院審理中
    經合法傳喚雖未到庭，惟被告於原審審判程序時對其證據能
    力均表示沒有意見（見原審卷第59至61頁），檢察官於本院
    準備程序及審判程序時對其證據能力亦均表示沒有意見（見
    本院卷第54至55、80至82頁)，且其中關於刑事訴訟法第164
    條第2項規定，證物如為文書部分，係屬證物範圍。該等可
    為證據之文書，已經依法踐行調查證據之程序，即提示或告
    以要旨，自具有證據能力，併此敘明。
參、實體部分：
一、認定犯罪事實所憑之證據及理由：　　
(一)被告於本院審理中經合法傳喚雖未到庭，惟上揭事實，業據
    被告於警詢、偵查中及原審準備程序及審判程序時均坦承不
    諱（見偵卷第15至19、225至229頁，原審卷第50、61頁），
    核與證人黃美茶於警詢中證述，證人何亨、廖炳緯於偵查中
    證述情節相符(見偵卷第21至23、219至223、235至239頁、
    ，並有警員姜子翰職務報告1份、車輛詳細資料報表1紙、新
    泰綜合醫院診斷證明書1紙、監視器錄影畫面截圖照片及密
    錄器畫面截圖照片共48張、新北市政府警察局110年6月9日
    新北警鑑字第1101115648號鑑驗書1份、新莊警分局刑案現
    場勘察報告及附件（含現場勘察照片、勘察採證同意書、證
    物清單、刑事案件證物採驗紀錄表、內政部警政署刑事警察
    局鑑定書、新北市政府警察局鑑驗書）、車牌號碼000-0000
    號自用小客車及車牌號碼000-000號警用普通重型機車毀損
    照片共5張等附卷可稽（見偵卷第11、31、47至53、65至147
    、151至153、181至185頁），是被告上開任意性自白確與事
    實相符，應堪採信。
(二)從而，本案事證明確，被告上揭犯行，足堪認定，應予依法
    論科。
二、論罪部分：　
(一)按刑法第138條之毀損公務員職務上掌管之物品罪，所稱公
    務員職務上掌管之物品，除僅供其日常使用之一般物品（例
    如辦公室之電風扇、鏡子、茶杯、沙發椅、玻璃墊等），與
    其職務無直接關係者，不屬於公務員職務上掌管之物品外，
    舉凡公務員本於職務上之關係而掌管之物（例如警察之配槍
    、緝捕人犯之偵防車、防暴之拒馬等），均屬之。故司法警
    察於執行職務時，追緝、逮捕人犯時所駕駛之偵防車，即與
    平常載送公務員上下班之交通車性質不同，該偵防車自屬公
    務員本於職務上之關係而掌管之物品，倘故意予以毀損，即
    與刑法第138條所規定之毀損公務員職務上掌管之物品罪相
    當（最高法院95年度台上字第5675號判決要旨參照）。又刑
    法第138條之毀損公務員職務上掌管之物品罪，祇要對於公
    務員職務上所掌管之物品，有毀棄、損壞、隱匿或致令不堪
    用之任一行為，罪即成立，不以兼具為限，而組成機車之任
    一零件與配備，均具有其特定之功能性，如遭破壞，自足減
    損各該零件之功能及作用，降低機車駕駛之安全性，並造成
    修復或更換零件之財物損失，均足成立損壞物品之罪（最高
    法院88年度台上字第3742號判決意旨參照）。再按刑法第13
    5條之妨害公務罪，以公務員於執行其權限範圍內之職務時
    ，具備法定形式，即使凡認識其人為正在依法執行職務之公
    務員，而對之施以強暴脅迫者，即足當之（最高法院92年度
    台上字第6138號判決意旨參照）。查車牌號碼000-000號警
    用普通重型機車乃員警職務上掌管並用以騎乘作為執勤巡邏
    使用，自屬公務員職務上掌管之物品，而被告駕駛上揭自用
    小客車，見警員姜子翰騎乘車牌號碼000-000號警用普通重
    型機車在車前攔阻準備盤查，竟駕車加速衝撞以逃離現場，
    造成該警用機車車殼破損、右前車燈損壞，及警員姜子翰受
    有右側手部挫傷及右側膝部挫擦傷之傷害，其撞擊上開警用
    機車之舉，結果必影響及於且適足阻礙警員對其進行攔檢職
    務之執行，揆諸上揭說明，自屬以強暴之方式，妨害警員執
    行職務及損壞公務員職務上掌管之物品。是核被告所為，係
    犯刑法第135條第3項第1款之駕駛動力交通工具妨害公務執
    行罪、同法第138條損壞公務員職務上掌管之物品罪。
(二)被告以一行為同時觸犯駕駛動力交通工具妨害公務執行罪及
    損壞公務員職務上掌管之物品罪等2罪名，為想像競合犯，
    應依刑法第55條之規定，從一重之駕駛動力交通工具妨害公
    務執行罪處斷。
(三)按對於未發覺之罪自首而受裁判者，得減輕其刑，刑法第62
    條前段定有明文。所謂未發覺之罪，係指凡有偵查職權之機
    關或公務員，不知有犯罪之事實，或雖知有犯罪事實，而不
    知犯罪人為何人者，均屬之（最高法院101年度台上字第334
    0號判決意旨參照）。而刑法第62條所謂發覺，固非以有偵
    查犯罪權之機關或人員確知其人犯罪無誤為必要，而於對其
    發生嫌疑時，即得謂為已發覺。（最高法院72年台上字第64
    1號判例參照）。查本件被告係於110年4月10日2時許，駕駛
    車號000-0000號自用小客車搭載不知情之何亨、廖炳緯，行
    經新北市新莊區建國二路與建國一路口時，因形跡可疑為執
    行巡邏勤務警員姜子翰、黃仲群攔停，竟先假意配合再趁機
    加速逃逸，嗣於同日3時29分許，身著警察制服之警員姜子
    翰、黃仲群分騎警用普通重型機車巡至新北市新莊區裕民街
    與裕民街121巷口時，又見前開自用小客車於紅線停車，乃
    欲上前攔檢盤查，詎被告因誤認自身另案遭通緝，明知姜子
    翰係依法執行職務之公務員，竟基於駕駛動力交通工具對於
    公務員依法執行職務時施強暴、毀損公務員執掌物品之犯意
    ，不顧姜子翰騎乘車牌號碼000-000號警用普通重型機車在
    車頭攔阻，駕車加速朝姜子翰方向衝撞逃逸，以此方式對依
    法執行職務之前開警員施以強暴，並造成車牌號碼000-000
    號警用普通重型機車之車殼破損、右前車燈損壞，姜子翰亦
    因而受有右側手部挫傷及右側膝部挫擦傷之傷害，嗣經員警
    循線調閱監視器，經監視器畫面知悉被告涉有本件犯行，於
    同日22時16分許通知被告到案，並製作警詢筆錄，有新莊警
    分局刑事案件報告書、被告110年4月10日調查筆錄各1份附
    卷可稽(見偵卷第1至3、16至19頁)，足見本件於案發後經員
    警循線調閱監視器畫面，即知悉被告涉有本件犯行，因而通
    知被告到案，被告於警詢中始坦承犯行，是本件於被告到案
    前員警已發覺被告涉有本件犯罪，核與刑法自首要件不合，
    是被告主張其符合自首，請求減輕其刑云云(見本院卷第25
    頁)，自非可採。
(四)又被告損壞公務員職務上掌管物品之犯行，雖未據檢察官起
    訴，然因與檢察官起訴部分有想像競合犯之裁判上一罪關係
    ，已如前述，為起訴效力所及，本院自得併予審究。
三、上訴駁回之理由：
(一)原審審理後，認被告涉犯上開駕駛動力交通工具妨害公務執
    行罪及損壞公務員職務上掌管之物品罪，事證明確，並審酌
    被告因誤認自身遭通緝，竟於警員趨前攔查時駕車衝撞警員
    逃逸，其所為非但破壞國家公權力執行之尊嚴，對於警員依
    法執行職務之威信、尊嚴造成相當程度之負面影響，且駕車
    衝撞警員以逃逸，對依法執行職務之警員之生命、身體危害
    非淺，實不宜輕縱，惟念其犯後尚能坦承犯行，並與告訴人
    姜子翰達成調解而取得告訴人諒解，有原審調解筆錄1份在
    卷可佐，犯後態度尚可，且於妨害公務後，尚未衍生過鉅危
    害，並兼衡其素行、犯罪動機、目的、手段，及其自陳國中
    肄業之智識程度、現做工、無須扶養家人之生活狀況等一切
    情狀，量處如原判決主文所示之刑，並諭知如易科罰金之折
    算標準。經核認事用法均無不合，量刑亦甚妥適。
(二)被告提起上訴，其上訴理由固主張：㈠原審量刑過重，請求
    從輕量刑。㈡被告構成自首，請求依自首規定減輕其刑云云
    （見本院卷第24至25頁)。惟查：㈠按量刑之輕重，屬於為裁
    判之法院得依職權自由裁量之事項，苟其量刑已以行為人之
    責任為基礎，並斟酌刑法第57條所列一切情狀，在法定刑度
    內，酌量科刑，如無偏執一端，致明顯輕重失衡情形，不得
    遽指為不當或違法。查本件原判決就被告上開犯行，已審酌
    被告因誤認自身遭通緝，竟於警員趨前攔查時駕車衝撞警員
    逃逸，其所為非但破壞國家公權力執行之尊嚴，對於警員依
    法執行職務之威信、尊嚴造成相當程度之負面影響，且駕車
    衝撞警員以逃逸，對依法執行職務之警員之生命、身體危害
    非淺，實不宜輕縱，惟念其犯後尚能坦承犯行，並與告訴人
    姜子翰達成調解而取得告訴人諒解，犯後態度尚可，且於妨
    害公務後，尚未衍生過鉅危害，兼衡其素行、犯罪動機、目
    的、手段，及自陳國中肄業之智識程度、現做工、無須扶養
    家人之生活狀況等一切情狀，在法定刑度範圍內予以科刑，
    既未逾越法定刑度，亦無濫用自由裁量權限或違反比例原則
    ，其量刑自屬妥適，而無被告上訴意旨所指之顯然失出或有
    失衡平情事。㈡查本件係案發後經員警循線調閱監視器畫面
    ，即知悉被告涉有本件犯行，因而通知被告到案，被告於警
    詢中始坦承犯行等情，已如前述，是本件於被告到案前員警
    已發覺被告涉有本件犯罪，核與刑法自首要件不合，被告提
    起上訴主張其符合自首，請求減輕其刑云云，自不足採。綜
    上所述，本件被告上訴，為無理由，應予駁回。
四、被告於本院審判期日經合法傳喚，無正當理由不到庭，爰不
    待其陳述逕行判決。　　　　　
據上論斷，應依刑事訴訟法第371條、第368條，判決如主文。
本案經檢察官邱舒婕提起公訴，檢察官洪威華到庭執行職務。
中　　華　　民　　國　　111 　年　　11　　月　　29　　日
  　　　　　　　　刑事第一庭    審判長法　官　周煙平
　　　　　　　　　　　　　　　　　　　法  官　游士珺
　　　　　　　　　　　　　　　　　　　法  官  吳炳桂 
以上正本證明與原本無異。
如不服本判決，應於收受送達後20日內向本院提出上訴書狀，其
未敘述上訴之理由者並得於提起上訴後20日內向本院補提理由書
（均須按他造當事人之人數附繕本）「切勿逕送上級法院」。
                                      書記官  鄭舒方
中　　華　　民　　國　　111 　年　　11　　月　　30　　日
附錄本案論罪科刑法條全文： 　　
刑法第135條：
對於公務員依法執行職務時，施強暴脅迫者，處3年以下有期徒
刑、拘役或30萬元以下罰金。
意圖使公務員執行一定之職務或妨害其依法執行一定之職務或使
公務員辭職，而施強暴脅迫者，亦同。
犯前二項之罪而有下列情形之一者，處6月以上5年以下有期徒刑
：
一、以駕駛動力交通工具犯之。
二、意圖供行使之用而攜帶兇器或其他危險物品犯之。
犯前三項之罪，因而致公務員於死者，處無期徒刑或7年以上有
期徒刑；致重傷者，處3年以上10年以下有期徒刑。
刑法第138條：
毀棄、損壞或隱匿公務員職務上掌管或委託第三人掌管之文書、
圖畫、物品，或致令不堪用者，處5年以下有期徒刑。